【裁判字號】    97,交聲,825
【裁判日期】    971112
【裁判案由】    聲明異議
【裁判全文】
臺灣臺中地方法院刑事裁定             97年度交聲字第825號
原處分機關  交通部公路總局臺中區監理所豐原監理站
聲明異議人    甲○○
即受處分人
上列受處分人因違反道路交通管理處罰條例案件，對於交通部公
路總局臺中區監理所豐原監理站民國97年3月4日所為之裁決：豐
監稽違字第裁63─Z4B004306號裁決書），聲明異議，本院裁定
如下：
    主  文
原處分撤銷。
甲○○不罰。
    理  由
一、原處分機關略以：聲明異議人即受處分人（下稱異議人）甲
    ○○，於民國96年7月29日15時42分許，駕駛車號B9-4323號
    自用小客車，於國道一號公路北上284公里處，因「駕駛執
    照逾有效期間仍駕車」之違規事實，經國道公路警察局第四
    警察隊新營分隊員警依法當場舉發，依道路交通管理處罰條
    例第22條第1項第7款規定，掣開公警局交字第Z4B004306號
    通知單舉發在案，嗣經原處分機關於97年3月4日依道路交通
    管理處罰條例第22條第1項第7款及違反道路交通管理事件統
    一裁罰基準及處理細則第43條、第44條及第67條規定，以豐
    監稽違字第裁63-Z4B004306號處分書，裁處罰鍰新臺幣（下
    同）3,600元整及扣繳駕照，於法並無不合等詞。
二、聲明異議意旨略以：伊從未到上開違規地點，且該罰單非本
    人簽名，又未收到罰單，至今年3月才知此事，應是有人冒
    用伊的名字，為此聲明異議等語。
三、按汽車駕駛人，有下列情形之一者，處新臺幣一千八百元以
    上三千六百元以下罰鍰，並禁止其駕駛：七、駕駛執照逾有
    效期間仍駕車；前項第七款之駕駛執照並應扣繳之，道路交
    通管理處罰條例第22條第1項第7款、第2項定有明文。次按
    犯罪事實應依證據認定之，無證據不得認定犯罪事實，刑事
    訴訟法第154條第2項定有明文，而按認定犯罪事實所憑之證
    據，雖不以直接證據為限，間接證據亦包括在內；然而無論
    直接或間接證據，其為訴訟上之證明，須於通常一般之人均
    不致有所懷疑，而得確信其為真實之程度者，始得據為有罪
    之認定，倘其證明尚未達到此一程度，而有合理之懷疑存在
    時，即應為有利於被告之認定，更不必有何有利之證據，最
    高法院30年上字第816號判例、76年臺上字第4986號判例可
    資參照。而法院受理交通事件，準用刑事訴訟法之規定，道
    路交通管理處罰條例第89條前段亦規定甚明。
四、經查，證人即舉發員警乙○○於本院審理中具結證稱：本件
    違規案件迄今已經4個月，駕駛人當時沒有出示任何證件，
    只有書寫姓名、年籍、按捺指印，伊沒有印象當時書寫的人
    是異議人等情（見本院卷頁15反），又證人即舉發員警蔡良
    昇於本院審理中具結證述：伊無法確認在現場當時簽收之人
    為在庭的異議人之情（見本院卷頁16），再酌之上開自小客
    車之車主即證人丁○○到庭證稱：伊不認識異議人或丙○○
    ，伊當初係以分期方式購買上揭自小客車，使用期間未有違
    規事件，已繳分期款10餘萬元，車款總價為20萬元，該部自
    小客車於95年間被拖去拍賣，後來也沒有人向伊請求其他分
    期款項，伊已有2年多未使用該輛自小客車等情 (見本院卷
    頁61至62)，並有交通部公路總局嘉義區監理所雲林監理站
    函覆前揭自小客車之汽車車籍查詢表1份在卷可稽，並核以
    異議人到庭陳明：伊於95年間係從事汽車買賣的行業，於雲
    林縣元長鄉西庄村77號經營極緻汽車公司，對於丙○○的口
    卡資料，伊認識此人，伊稱其為阿寶，關於上開自小客車，
    係伊至臺中市東海大學附近之行將汽車法拍廠將此部自小客
    車拍回，嗣阿寶欲購買該車，伊表示要辦理過戶登記，但阿
    寶稱其已將該車換過輪胎，故不願意辦理過戶，該輛自小客
    車嗣被阿寶強行占有，該車車籍資料均在該部自小客車車上
    ，之前因伊只懷疑係綽號阿寶之人占有，但因不知其真實姓
    名，且未能找到阿寶，故未於開庭時陳述此事，蓋伊無法給
    法院相關資料等語 (見本院卷頁72至74)，復本院於97年7月
    8日將駕駛人（乘客）未隨身攜帶證照自行書寫年籍表原本1
    紙、異議人指紋登記卡1張，送內政部警政署刑事警察局鑑
    定，經該局以指紋電腦比對法、指紋特徵點比對法鑑定結果
    認定「送鑑定之指印，與該局存檔之丙○○（民國○○年○ 月
    ○○日生，身分證統一編號：Ｚ000000000）指紋卡之右拇指指
    紋相符，有該局97年7月15日刑紋字第0970102555鑑驗書在
    卷可查，足徵案外人丙○○於本件為警舉發違規時，確係冒
    「甲○○」名義無疑，則案外人丙○○有無涉犯刑法第21 6
    條、第210條之行使偽造私文書罪嫌，爰應由檢察官另行偵
    查處理，併此敘明。是綜上，本件異議人上開所辯，尚堪採
    信，此外，本案復查無其他積極證據足以證明異議人確於前
    揭時、地有違規之事實，從而，原處分機關遽以裁罰，即有
    未洽，爰依法撤銷原處分，並為不罰之諭知；至於案外人丙
    ○○所涉違規部分是否應予裁罰，應由原處分機關另行處理
    ，附此敘明。
據上論斷，應依道路交通管理處罰條例第87條第2項、道路交通
案件處理辦法第20條，裁定如主文。
中    華    民    國    97    年    11    月    12    日
                        交通法庭  法  官  楊曉惠
以上正本證明與原本無異。
如不服本裁定，應於送達後五日內，向本院提出抗告狀。
                                  書記官  陳玲誼
中    華    民    國    97    年    11    月    12    日


司法院資訊處製作；財團法人民間司法改革基金會備份。
